臺灣澎湖地方法院刑事判決
111年度簡上字第9號
上  訴  人  呂金益
即  被  告          

選任辯護人  林昱宏律師(法扶律師)          
上列上訴人即被告因傷害案件，不服本院馬公簡易庭民國111年5
月24日111 年度馬簡字第72號第一審刑事簡易判決（聲請簡易判
決處刑案號：111年度偵字第177號），提起上訴，本院管轄第二
審之合議庭判決如下：
    主    文
上訴駁回。
    犯罪事實及理由
一、本案經本院審理結果，除更正被告呂金益係基於傷害之不確
    定故意而手持鋸子反擊外，認第一審刑事簡易判決之認事、
    用法及量刑、沒收均無不當，應予維持。另就證據部分補充
    ：證人即告訴人呂○○於本院審理時所為之證述，及本院勘驗
    筆錄及照片，並引用附件即原審判決（含聲請簡易判決處刑
    書）之記載。 　　　　
二、上訴人即被告呂金益上訴意旨略以：被告雖有持鋸子割告訴
    人身上衣服，但不知道告訴人頸部為何受傷。卷附診斷證明
    書及刑案現場照片僅得證明告訴人頸部受傷，然並無其他補
    強證據足認該傷勢係被告行為所致。又縱被告確涉傷害犯行
    ，然本件係因告訴人先持鐵鎚毆打被告，被告基於防衛意思
    方持鋸子反擊，其行為應為不罰或得減輕或免除其刑。請求
    撤銷原判決，諭知被告無罪等語。
三、經查：
（一）被告及告訴人於上開時地發生爭執，告訴人持鐵鎚毆打被
      告，被告持鋸子割告訴人衣服，另兩人於同日驗傷後，經
      診斷被告受有上下肢、胸部多處擦傷、告訴人受有頸部擦
      傷等事實，為被告所不爭執，核與證人即告訴人呂○○於本
      院審理時證述情節相符，並有三軍總醫院澎湖分院附設民
      眾診療處診斷證明書2紙、刑案現場平面圖、現場照片6張
      、搜索扣押筆錄、扣押物品目錄表可稽，及扣案之鋸子1
      支可佐。上開事實，堪以認定。
（二）被告雖辯稱：本案無法證明告訴人所受傷勢係被告行為所
      致云云。惟經本院勘驗扣案之鋸子，略以：該鋸子展開後
      全長53公分、寬5.5公分、鋸片長度25公分、鋸齒數127齒
      、鋸片大部分雖已鏽蝕，鋸齒仍有銳利性，有本院勘驗筆
      錄及照片可稽（本院卷第43頁、第49至49之1頁），可見
      該鋸子鋸齒仍銳利，足以傷人。又證人即告訴人呂○○於本
      院審理時證述：我去放牛，被告攔住我，被告拿鋸子砍我
      脖子跟身體，我有拿鐵鎚招架，冬天衣服穿很厚，我的衣
      服也全部壞掉等語（本院卷第81至84頁）；復參酌被告於
      警詢及本院準備程序時自陳：我拿鋸子反抗告訴人，從他
      身上衣服割下去，他又一直打我，我有割他衣服幾下，我
      在割告訴人衣服時，告訴人也是一直在打我，動來動去等
      情（警詢卷第5頁、本院卷第42頁），可見案發時被告及
      告訴人互相持工具攻擊對方，在此過程中，本極易造成身
      體受傷，被告為智慮正常之成年人，對於在雙方互相攻擊
      時，持仍屬銳利之鋸子，朝向活動中之告訴人身上衣服切
      割，極有可能造成告訴人身體受傷一情，應可預見，故被
      告有傷害之不確定故意及客觀行為，並造成告訴人受有上
      開傷害等事實，自堪認定。至於辯護人請求將扣案鋸子送
      驗以明其上有無沾有告訴人血跡一節，本院斟酌被告於本
      院準備程序中自陳：我後來跑到羊舍躲，鋸子也一起帶去
      羊舍，我把鋸子放旁邊，警察來時我才把鋸子交給警察等
      語（本院卷第42頁），足見扣案鋸子於案發後曾遭被告隨
      意置放羊舍，而有遭污染之可能，則縱其上並未驗出告訴
      人血跡，亦無法推論告訴人所受傷勢非被告行為所致，且
      本案事證已明，故本院認無送鑑定之必要。
（三）被告雖以係為保護自己才反擊云云置辯，惟正當防衛必須
      對於現在不法之侵害，始足當之，侵害業已過去，或無從
      分別何方為不法侵害之互毆行為，均不得主張防衛權，而
      互毆係屬多數動作構成單純一罪，而互為攻擊之傷害行為
      ，縱令一方先行出手，還擊之一方，在客觀上苟非單純對
      於現在不法之侵害為必要排除之反擊行為，因其本即有傷
      害之犯意存在，自無主張防衛權之餘地（最高法院96年度
      台上字第3526號判決意旨參照）。本院斟酌被告於警詢中
      自陳：我趁告訴人不注意時跑走，去拿我的鋸子反抗他（
      警詢卷第5頁），顯見被告非僅對於現在不法之侵害為必
      要排除之反擊行為，而有傷害犯意存在，尚無主張防衛權
      之餘地。　　　　
（四）綜上所述，被告上訴執此指摘原判決不當，為無理由，應
      予駁回。
據上論斷，應依刑事訴訟法第455條之1第1項、第3項、第368條
、第373條，判決如主文。
本案經檢察官吳巡龍聲請簡易判決處刑，及於本審到庭執行職務
。
中    華    民    國   111   年   11    月    30    日
                  刑事庭     審判長法  官  李宛玲
                                   法  官  陳立祥
                                   法  官  王偉為
本判決不得上訴。
中　　華　　民　　國　　111 　年　　11　　月　　30　　日
                                   書記官  林映君